【裁判字號】    95,易,375
【裁判日期】    950720
【裁判案由】    恐嚇取財
【裁判全文】
臺灣臺北地方法院刑事判決               95年度易字第375號
公  訴  人  臺灣臺北地方法院檢察署檢察官
被      告  甲○○
上列被告因恐嚇取財案件，經檢察官提起公訴（九十五年度偵字
第六二六號），本院判決如下：
    主    文
甲○○意圖為自己不法之所有，以恐嚇使人將本人之物交付，處
有期徒刑拾月。扣案之數位相機壹臺、電腦（含主機、螢幕）壹
組及性愛光碟片伍片均沒收。
    犯罪事實
一、甲○○於民國八十九年間結識公司同事乙○○，二人進而交
    往成為男女朋友，熱戀期間乙○○曾以電子郵件寄送其自拍
    之裸體照片多張予甲○○，甲○○亦曾徵得乙○○之同意以
    其所有之數位相機拍攝多張二人性愛及乙○○裸體之照片，
    並分別存檔於其所有之數位相機記憶卡及電腦硬碟內。嗣於
    九十四年十二月初，二人因交往多年而論及婚嫁，遭乙○○
    雙親反對後時起爭執，致乙○○決定分手不復交往，詎甲○○心有未甘，竟意圖為自己不法之所有，於同年十二月初某
    日，在其位於臺北市○○區○道路一一七號二樓之住處內，
    先將交往期間乙○○寄送之自拍裸體照片及其所拍攝之二人
    性愛及乙○○裸體照片製成光碟十二片（下稱性愛光碟），
    並將其中一片性愛光碟內乙○○之裸體部分加馬賽克處理，
    暨書寫「今天你們要出面，就要當一個有擔當的父母，好好
    出來和平解決，而不是一昧的躲起來，這樣只是讓事情更糟
    而已，這張光碟（點pictures檔，就可以看到了，一些圖片
    為了保護芷怡，已經做過處理）都可以證明她根本再耍我，
    在美國口口聲聲說回來要跟我結婚，包含回國後，也都一樣
    ，現在這樣，不是把我當白吃耍嗎，如果你們是有擔當的父
    母，就跟我聯絡說清楚吧0000000000」、「此光碟為林小姐
    耍我之證具（有在美國的，也有回國後的），點pictures檔
    ，就可看見，這只是一小部份，如要看，還有更多，如要平
    和解決，你們要插手，不讓女兒出門，就當有擔當的父母，
    好好跟我聯絡吧，如要躲避，等事情不可收拾，為時已晚！
    0000000000」等字語之便條信二紙後，於同年月十三日下午
    二時許，持上開經加馬賽克處理之性愛光碟一片及便條信二
    張前往乙○○位於臺北市○○區○○街二三號四樓住處樓下
    叫囂，並猛按乙○○住處樓下電鈴後，將上開經加馬賽克處
    理之性愛光碟一片及便條信二張交由乙○○之叔父轉交乙○○，並透過行動電話及乙○○住處樓下對講機，對乙○○及
    其父母恐嚇稱：要乙○○父母出來負責，伊有性愛光碟，要
    分送給乙○○的鄰居，並散布至乙○○母親丁○○上班場所
    等語，復於同年月十六日晚上八時許，於電話中向丁○○威
    脅其等需補償其新臺幣（下同）一百二十八萬元，否則要將
    上開性愛光碟散布出去等語，以加害名譽之方式恐嚇乙○○
    及其父親丙○○、母親丁○○，致乙○○、丙○○及丁○○
    均心生畏懼。嗣於同年月二十二日下午三時許，丙○○為免
    甲○○將上開性愛光碟散布在外，遂以電話與甲○○聯繫，
    經雙方討價還價後，約定以四十萬元做為贖回上開性愛光碟
    及數位相機記憶卡之代價，並約定於同日晚上九時許，在臺
    北市○○區○○街五一號統一星巴克股份有限公司漢中門市
    二樓交付款項，於是日乙○○、丙○○依約攜帶現金四十萬
    元前往，並事先報警埋伏，迨丙○○交付甲○○現金四十萬
    元，甲○○交付數位相機記憶卡一片及上開性愛光碟六片予
    乙○○、丙○○，欲離去之際為警當場查獲，並在甲○○之
    背包內查獲上開四十萬元現金、數位相機一臺，乙○○復同
    時提示甲○○方才所交付之數位相機記憶卡一片及光碟六片
    。嗣經警持本院法官核發之搜索票前往臺北市○○區○道路
    一一七號二樓之甲○○住處執行搜索，在甲○○住處臥房內
    查獲前揭性愛光碟片五片，並在甲○○所有之電腦硬碟個人
    資料夾及其所屬之雅虎奇摩電子信箱內查獲其與乙○○間性
    愛及乙○○裸體照片等物。
二、案經乙○○、丙○○訴由臺北市政府警察局移送臺灣臺北地
    方法院檢察署檢察官偵查起訴。
    理  由
壹、證據能力：
    按被告以外之人於審判外之言詞或書面陳述，除法律有規定
    者外，不得作為證據。被告以外之人於審判外之陳述，雖不
    符前四條之規定，而經當事人於審判程序同意做為證據，法
    院審酌該言詞陳述或書面陳述作成時之情況，認為適當者，
    亦得為證據。當事人、代理人或辯護人於法院調查證據時，
    知有刑事訴訟法第一百五十九條第一項不得為證據之情形，
    而未於言詞辯論終結前聲明異議者，視為有前項之同意，刑
    事訴訟法第一百五十九條第一項、第一百五十九條之五分別
    定有明文。又被告以外之人於偵查中向檢察官所為之陳述，
    除顯有不可信之情況者外，得為證據，同法第一百五十九條
    之一第二項亦有明定。經查：
  一、證人乙○○、丙○○於九十五年一月二十四日偵查中分別
      以證人身分具結向檢察官所為之證述，均無任何顯不可信
      之情況，依刑事訴訟法第一百五十九條之一第二項規定，
      均得為證據。
  二、告訴人乙○○、丙○○於警詢時所為供述，固屬被告甲○○以外之人於審判外之言詞陳述，惟被告未於本院言詞辯
      論終結前，對證人乙○○、丙○○於警詢時所為供述之證
      據能力聲明異議，本院審酌證人乙○○、丙○○於警詢時
      所為供述係於自由意志下陳述，作為被告犯罪之證據，應
      屬適當，依刑事訴訟法第一百五十九條之五第二項規定，
      自有證據能力。
貳、實體部分：
  一、訊據被告固坦承將交往期間告訴人乙○○寄送之自拍裸體
      照片及其所拍攝之二人性愛及乙○○裸體照片製成性愛光
      碟十二片，並持已加馬賽克處理之性愛光碟一片及便條信
      二張前往告訴人乙○○住處樓下交付予告訴人乙○○，並
      於電話中向被害人丁○○提及一百二十八萬元補償金之事
      宜，而與告訴人丙○○約定以四十萬元做為贖回上開性愛
      光碟及數位相機記憶卡之代價，告訴人丙○○依約交付其
      現金四十萬元，其則交付數位相機記憶卡一片及上開性愛
      光碟六片予告訴人乙○○、丙○○之情事，惟矢口否認有
      何恐嚇取財之犯行，辯稱：伊沒有恐嚇取財之犯意，伊是
      被告訴人乙○○的父母親所設計，當天晚上是告訴人乙○○的母親主動打電話給伊，伊從頭到尾只是要挽回告訴人
      乙○○的感情，告訴人丙○○打電話給伊時，伊有向他說
      不要錢，是告訴人丙○○一直加到四十萬元，說要補償伊
      青春歲月之損失，見面時，告訴人丙○○叫伊把光碟拿出
      來，伊就無條件拿出來，告訴人丙○○就將四十萬元拿出
      來，叫伊點收，伊看錢袋口沒有封好，就將錢放在腿上，
      告訴人乙○○、丙○○就走了，警察也就來了云云。經查
      ：
  （一）上開事實，業據證人即告訴人丙○○、乙○○分別於警
        詢、偵查時指述綦詳，核與證人即被害人丁○○於本院
        九十五年六月二十二日審理中證述情節相符，並有便條
        信二紙、臺北市政府警察局刑事警察大隊搜索扣押筆錄
        一份、臺北市政府警察局刑事警察大隊扣押物品目錄表
        一紙及贓物認領保管單乙聯一紙附卷可資佐證，並有扣
        案之性愛光碟十二片、數位相機記憶卡一片、數位相機
        一臺、電腦（含主機、螢幕）一組可稽，堪認被告恐嚇
        取財犯行明確。
  （二）被告雖辯稱伊沒有恐嚇取財之犯意，是被告訴人乙○○
        父母親所設計，伊從頭到尾只是要挽回告訴人乙○○的
        感情，並以上開情詞置辯云云。惟查，證人即告訴人丙○○於警詢時指訴：被告因為伊女兒要跟他分手心有不
        甘，將伊女兒與他交往期間所拍攝之裸照製成光碟片拿
        來向伊等示威，並附帶二張恐嚇便條信，而且打電話威
        脅要將該裸照光碟片拿去伊太太上班場所散布，伊害怕
        他真的把裸照光碟片散布出去，所以只好答應給他錢；
        本來被告打電話分別向伊太太及女兒均開口要求一百二
        十八萬元，並限期在二十三日要給他答覆，伊因害怕他
        又跑到伊家來鬧，或打電話來恐嚇，所以主動打電話請
        伊將女兒的裸照光碟原片與拍裸照的數位相機記憶卡還
        給伊等，並要求伊降價，經過討價後他同意伊等以四十
        萬元贖回上述裸照光碟原片與數位相機記憶卡等語綦詳
        ，復經告訴人乙○○於九十五年一月二十四偵查中以證
        人身分到庭結證稱：因伊要和他（指被告）分手，他在
        九十四年十二月十三日下午二點時，持光碟及便條紙到
        伊家樓下，當天伊在家，他用手機及對講機跟伊說，因
        伊要與他分手，要伊父母出來負責，用手機跟伊通話時
        ，有提及要賠償，並說他有伊之性愛光碟，要分送給伊
        鄰居等語明確，且觀之被告交付告訴人乙○○之便條信
        上載明「今天你們要出面，就要當一個有擔當的父母，
        好好出來和平解決，而不是一昧的躲起來，這樣只是讓
        事情更糟而已‥‥‥如果你們是有擔當的父母，就跟我
        聯絡說清楚吧0000000000」、「此光碟為林小姐耍我之
        證具（有在美國的，也有回國後的），點pictures檔，
        就可看見，這只是一小部份，如要看，還有更多，如要
        平和解決，你們要插手，不讓女兒出門，就當有擔當的
        父母，好好跟我聯絡吧，如要躲避，等事情不可收拾，
        為時已晚！0000000000」等字語，足見本案被告於交付
        告訴人乙○○上開性愛光碟一片及便條紙二紙後，旋即
        透過行動電話及對講機以告訴人乙○○、丙○○及被害
        人丁○○須出面解決，否則要散布上開性愛光碟予告訴
        人乙○○鄰居，並拿至被害人丁○○上班地點散布，事
        情將會不可收拾為條件恐嚇告訴人乙○○、丙○○及被
        害人丁○○。況且，被告於警詢時亦自承：告訴人丙○○因為要求伊還他告訴人乙○○與伊交往時所拍下來的
        性愛及裸照光碟原片，還有數位相機之記憶卡，所以願
        意給伊四十萬元等語，苟被告並無恐嚇取財之犯意，僅
        係為挽回感情，何以會將其與告訴人乙○○間性愛照片
        及告訴人乙○○之裸體照片製成性愛光碟十二片，並持
        之交付告訴人乙○○，而要求告訴人丙○○及被害人丁○○出面解決，進而以告訴人丙○○給付四十萬元作為
        返還告訴人丙○○上開性愛光碟、照片之代價？被告前
        開所辯，顯屬事後卸責之詞，不足採信，是被告確有恐
        嚇取財之犯意甚明。
  （三）綜上所述，被告之所為，確足以致令告訴人丙○○、乙○○及被害人丁○○均心生畏懼，以之達到取得財產上
        不法利益之目的。本件事證明確，被告犯行堪予認定，
        應依法論科。
  二、查被告行為後，刑法部分條文於九十四年二月二日經總統
      公布修正，並自九十五年七月一日起施行，其中與本案有
      關之第二條、第三十三條規定均已修正；又刑法施行法增
      訂第一之一條，亦於九十五年六月十四日經總統公布，並
      自同年七月一日起施行。按行為後法律有變更者，適用行
      為時之法律，但行為後之法律有利於行為人者，適用最有
      利於行為人之法律，現行刑法第二條第一項定有明文。此
      條規定係規範行為後法律變更所生新舊法律比較適用之準
      據法，是刑法第二條本身雖經修正，但刑法第二條既屬適
      用法律之準據法，本身尚無比較新舊法之問題，於新法施
      行後，應一律適用裁判時之現行刑法第二條之規定，為「
      從舊從輕」之比較，合先敘明。次按本次刑法修正之比較
      新舊法，應就罪刑有關之共犯、未遂犯、想像競合犯、牽
      連犯、連續犯、結合犯，以及累犯加重、自首減輕暨其他
      法定加減原因（如身分加減）與加減例等一切情形，綜其
      全部罪刑之結果而為比較，最高法院九十五年五月二十三
      日九十五年度第八次刑庭會議著有決議可資參照。經查：
      刑法第三百四十六條第一項之恐嚇取財罪，法定刑原為六
      月以上五年以下有期徒刑，得併科銀元一千元以下罰金，
      且自二十四年七月一日施行後即未再修正，惟就罰金刑部
      分，依增訂之刑法施行法第一之一條規定：「中華民國九
      十四年一月七日刑法修正施行後，刑法分則編所定罰金之
      貨幣單位為新臺幣。九十四年一月七日刑法修正時，刑法
      分則編未修正之條文定有罰金者，自九十四年一月七日刑
      法修正施行後，就其所定數額提高為三十倍。但七十二年
      六月二十六日至九十四年一月七日新增或修正之條文，就
      其所定數額提高為三倍。」及修正之刑法第三十三條第五
      款規定：「主刑之種類如下：‥‥‥五、罰金：新臺幣一
      千元以上，以百元計算之」等規定，則修正後刑法第三百
      四十六條第一項恐嚇取財罪所得併科處之罰金刑最高為新
      臺幣三萬元，最低為新臺幣一千元，然依修正前之刑罰法
      律即罰金罰鍰提高標準條例第一條前段規定之提高十倍及
      刑法第三十三條第五款規定之罰金最低額銀元一元計算，
      恐嚇取財罪之罰金刑最高為銀元一萬元，最低額為銀元一
      元，折算為新臺幣後，修正前後刑法第三百四十六條第一
      項恐嚇取財罪罰金刑部分最高額雖同為新臺幣三萬元，然
      修正前刑法第三百四十六條第一項恐嚇取財罪罰金刑最低
      額僅為新臺幣三元，遠低於修正後刑法第三百四十六條第
      一項恐嚇取財罪罰金刑最低額一千元，因而綜合比較修正
      前後刑罰法律之結果，本件以適用修正前之刑法為有利於
      被告，並應整體適用修正前之刑法及罰金罰鍰提高標準條
      例第一條前段論處。
  三、被告利用其與告訴人乙○○間性愛照片、告訴人乙○○裸
      體照片製成性愛光碟，向告訴人乙○○、丙○○及被害人
      丁○○恐嚇，致告訴人乙○○、丙○○及被害人丁○○均
      心生畏怖，告訴人丙○○並因此交付被告四十萬元之行為
      ，核其所為，係犯修正前之刑法第三百四十六條第一項之
      恐嚇取財罪。爰審酌被告年輕力壯，不思正當途徑獲取報
      酬，與告訴人乙○○分手後，為圖不法財物，竟持前開性
      愛光碟向告訴人乙○○、丙○○及被害人丁○○恐嚇取財
      ，情節重大，致告訴人丙○○、乙○○及被害人丁○○因
      擔心告訴人乙○○名譽受損，身心均歷經恐懼，告訴人丙○○進而損失財物四十萬元，被告犯罪所產生之危害至為
      重大，惟兼衡被告之犯罪動機，及其尚無不良素行及犯後
      態度等一切情狀，認公訴人具體求刑有期徒刑一年二月，
      猶嫌過重，爰量處如主文所示之刑。扣案之數位相機一臺
      、電腦（含主機、螢幕）一組及性愛光碟片五片（被告臥
      房內所查獲），均係被告所有，供犯罪所用之物，業據被
      告供承在卷，均依刑法第三十八條第一項第二款規定沒收
      。至於扣案之告訴人所提出之性愛光碟片七片及數位相機
      記憶卡一張，業經被告分別交付告訴人丙○○、乙○○所
      有，已非被告所有之物，而扣案之空白光碟片十三片，查
      無積極證據證明為被告供犯罪所用或犯罪預備之物，另原
      扣案之四十萬元業已發還告訴人，爰均不另為沒收之諭知
      ，併予敘明。
據上論斷，應依刑事訴訟法第二百九十九條第一項前段，刑法第
二條第一項前段、修正前刑法第三百四十六條第一項、第三十八
條第一項第二款，罰金罰鍰提高標準條例第一條前段，判決如主
文。
本案經檢察官陳以敦到庭執行職務
中    華    民    國  九十五  年    七    月   二十   日
                    臺灣臺北地方法院刑事第二庭
                        審判長法  官  吳孟良
                              法  官  沈君玲
                              法  官  雷淑雯
上正本證明與原本無異。
如不服本判決，應於判決送達後十日內，向本院提出上訴狀。
                              書記官 陳弘文
中    華    民    國  九十五  年    七    月   二十   日
附錄本案論罪科刑所適用法條全文：
刑法第三百四十六條
意圖為自己或第三人不法之所有，以恐嚇使人將本人或第三人之
物交付者，處六月以上五年以下有期徒刑，得併科一千元以下罰
金。
以前項方法得財產上不法之利益，或使第三人得之者，亦同。
前二項之未遂犯罰之。


司法院資訊處製作；財團法人民間司法改革基金會備份。
